臺灣高等法院交通事件裁定　　　　　　 94年度交抗字第131號
即異 議 人
抗　告　人　甲○○
上列抗告人因違反道路交通管理處罰條例案件，不服臺灣宜蘭地
方法院，中華民國94年1月17日93年度交聲字第128號裁定（原處
分字號：交通部公路總局台北區監理所宜蘭監理站民國93年9月3
日所為之宜監字第裁43─D1A041062號），提起抗告，本院裁定
如下：
    主  文
抗告駁回。
    理  由
一、本案原審裁定以：異議人即受處分人異議人即受處分人甲○
    ○於民國92年7月20日（按該日為星期日）凌晨2時許，駕駛
    車牌號碼5G─6596號自用小客車，在省道台3線與桃園縣大
    溪鎮○○路口附近，與2輛以上汽車共同在道路上競駛而危
    險駕駛，經桃園縣警察局大溪分局以桃警局交字第D1A04106
    2號掣單舉發。嗣受處分人於舉發通知單所載之應到案日期
    前向原處分機關即交通部公路總局台北區監理所宜蘭監理站
    （以下稱宜蘭監理站）提出申訴，經宜蘭監理站函請舉發單
    位調查結果，仍認受處分人有上開違規行為，宜蘭監理站乃
    依道路交通管理處罰條例第43條第3項、第67條第2項規定，
    裁處受處分人罰鍰新臺幣（下同）3萬元，並吊銷駕駛執照
    ，3年內禁考。並無任何違誤，量罰亦甚妥適，應予維持，
    異議為無理由，予以駁回。經本院調查結果，原審裁定認事
    用法均無不當，理由亦翔實，應予維持，並引用原審裁定書
    記載之理由（如附件原審裁定書）。
二、按交通警員製單舉發違反道路交通管理處罰條例所列之違規
    事實，本質上為行政處分，係公務員基於職務上權力，依法
    就特定之具體事件所為具公法上效果之單方行政行為，基於
    公務員為公法上行為具有公信力之原則，該行政處分當可被
    推定為真正，其據以依法處分之事實認定亦為正確無誤，本
    此公信原則，乃立法者賦予行政機關制定違反道路交通事件
    統一裁罰標準及處理細則，使執勤警員得當機處分（如該細
    則第23條）以維護交通秩序、安全之行政目的，反之，若謂
    公務員一切行政行為均需預留證據以證其實，則國家行政勢
    必窒礙難行，據此，刑事訴訟法就犯罪證據有關之規定中，
    與屬行政秩序罰之交通違規裁罰本旨不合之部分，自不在準
    用之列。是若無證據足資證明執勤員警之舉發有誤或有捏造
    事實違法取締之情事，則執勤警員本其維護交通秩序、安全
    職責所為之舉發，自應受到合法、正確之推定，合先敘明。
三、經查：本件執勤員警依法執行職務之舉發行為並無不當，且
    查無任何證據足資證明警察有捏造事實違法取締之情事，本
    案事證已明，原處分機關據以裁罰並無不妥。抗告人仍執陳
    詞稱本案並無直接證據，豈可推定警員之舉發為真正？亦不
    能以駕駛人之穿著即認定有飆車行為等語，而指摘原裁定不
    當；惟本案案發時為星期日凌晨，證人即當日開立異議人舉
    發單之警員劉弘毅於原審到庭結證：當天警方於台3線的31K
    及33 K之間，設了攔檢點2個，1個在31K，1個在32.5K 附近
    之台3線、日新路交叉口；另有1個蒐證點在33Ｋ。當時蒐證
    組通報有8部車子在飆車，已經經過，所以把路障擺出來，
    當蒐證組通知我們的時候，那些飆車的車輛已經通過我的攔
    檢點，不過因為31Ｋ的攔檢點把道路封鎖起來，所以他們迴
    轉過來，就在我的攔檢點（即台3線、日新路口處）我們把
    他們全部攔下來，包括異議人的車子，所以認定異議人參與
    飆車。台3線31Ｋ是往台北的方向、33Ｋ的方向是往大溪，
    異議人被攔下時車頭是往33Ｋ的方向，如果異議人不是參與
    飆車，那麼他到前方的路檢點，應該可以駛離，而不是跟其
    他飆車的人迴轉又回到我們的另一個路檢點等語明確。是抗
    告人之抗告為無理由，應予駁回。
據上論結，應依道路交通管理處罰條例第89條，刑事訴訟法第41
2條，裁定
如主文。
中　　華　　民　　國　　94　　年　　3 　　月　　8 　　日
                  交通法庭審判長法  官  陳　祐　治
                                法  官  黃　聰　明
                                法  官  王  炳  梁
以上正本證明與原本無異。
不得再抗告。
                                書記官　潘　大　鵬
中　　華　　民　　國　　94　　年　　3 　　月　　9 　　日
附件：
臺灣宜蘭地方法院交通事件裁定　　　　 93年度交聲字第128號
      移送  機關　交通部公路總局台北區監理所宜蘭監理站
　　　異　議　人　甲○○　男　30歲（民國○○年○○月○日生）
　　　　　　　　　　　　　身分證統一編號：Ｚ000000000號
　　　　　　　　　　　　　住宜蘭縣壯圍鄉○○路65之1號
上列受處分人因違反道路交通管理處罰條例案件，對於交通部公
路總局台北區監理所宜蘭監理站民國93年9 月3 日所為之宜監字
第裁43─D1A041062 號裁決聲明異議，本院裁定如下：
    主  文
異議駁回。
    理  由
一、原處分意旨略以：異議人即受處分人甲○○於民國92年7 月
    20日凌晨2 時許，駕駛車牌號碼5G─6596號自用小客車，在
    省道台3 線與桃園縣大溪鎮○○路口附近，與2 輛以上汽車
    共同在道路上競駛而危險駕駛，經桃園縣警察局大溪分局以
    桃警局交字第D1A041062 號掣單舉發，嗣受處分人於舉發通
    知單所載之應到案日期前向原處分機關即交通部公路總局台
    北區監理所宜蘭監理站（以下稱宜蘭監理站）提出申訴，經
    宜蘭監理站函請舉發單位調查結果，仍認受處分人有上開違
    規行為，宜蘭監理站乃依道路交通管理處罰條例第43條第3
    項、第67條第2 項規定，裁處受處分人罰鍰新臺幣（下同）
    3 萬元，並吊銷駕駛執照，3 年內禁考。
二、異議意旨略以：異議人是在台北當汽車業務員，當日是到桃
    園與客戶談生意，談完後沿台3 線往台北縣土城方向行駛，
    於返回台北途中，正好經過警方取締攔截之地點即為警方攔
    下開單，實則異議人並未與他車競駛或有任何危險駕駛之行
    為，亦不認識舉發通知單上所載之他車駕駛人，亦不知遭攔
    停前之行車方向，舉發機關並未提出測速紀錄或任何具體事
    證證明異議人有共同競駛或危險駕駛之行為，故本件舉發及
    裁決均不合法。為此，聲明異議，請求撤銷原處分。
三、按汽車駕駛人，駕駛汽車有二輛以上之汽車共同在道路上競
    駛而危險駕車者，處汽車駕駛人3 萬元以上9 萬元以下罰鍰
    ，並當場禁止其駕駛及吊銷其駕駛執照；汽車駕駛人，依上
    開規定吊銷駕駛執照者，三年內不得考領駕駛執照，道路交
    通管理處罰條例第43條第3 項、第67條第2 項定有明文。經
    查：
（一）本件取締經過為「舉發的當天，警方於台3 線的31K 及33
      K 之間，設了攔檢點2 個，1 個在31K ，1 個在32.5K 附
      近之台3 線、日新路交叉口，另有1 個蒐證點在33Ｋ。當
      時蒐證組通報有8 部車子在飆車，已經經過，所以我們把
      路障擺出來，當蒐證組通知我們的時候，那些飆車的車輛
      已經通過我的攔檢點，不過因為31Ｋ的攔檢點把道路封鎖
      起來，所以他們迴轉過來，就在我的攔檢點（即台3 線、
      日新路口處）我們把他們全部攔下來，包括異議人的車子
      ，所以認定異議人參與飆車。台3 線31Ｋ是往台北的方向
      、33Ｋ的方向是往大溪，異議人被攔下時車頭是往33Ｋ的
      方向，如果異議人不是參與飆車，那麼他到前方的路檢點
      ，應該可以駛離，而不是跟其他飆車的人迴轉又回到我們
      的另一個路檢點。」等情，已據證人即當日開立異議人舉
      發單之警員劉弘毅到庭結證綦詳（見93年10月6 日、94年
      1 月13日訊問筆錄），核與警方當日蒐證光碟內容所顯示
      「光碟畫面中有數輛汽車接續通過蒐證鏡頭，速度並非很
      快，車輛中有一輛三門車、一輛四門車、一輛小型貨卡車
      、一輛四門車、一輛四門車、三輛四門車裝擾流板，蒐證
      車輛跟隨該車往前行。之後，從蒐證車輛蒐證鏡頭的反向
      ，有數輛車快速通過，畫面中可見有一輛小型貨卡，數輛
      四門裝有擾流板車輛通過。之後，警方將車輛攔下，攔下
      的車輛中，有數輛四門車裝有擾流板、一輛小型貨卡，可
      辨識之車牌號碼有KE-2750 、2C -1897、5G -6596、V9-5
      970 、BU-7680 。畫面中可見異議人當日身著白色T恤 短
      上衣及休閒長褲。」等情（見94年1 月13日訊問筆錄中之
      勘驗結果）；卷附「臺灣走透透地圖王」所記載之「省道
      台3 線行經地點、里程數與桃園縣大溪鎮、台北縣三峽鎮
      地理位置」等情，大致相符。依此，自堪認定證人劉弘毅
      前揭證詞為真實。
（二）雖然前揭蒐證光碟僅拍攝到警方取締時之部分畫面，其內
      容無法明顯看出異議人與其他車輛共同競駛而危險駕駛之
      情形，然衡諸證人劉弘毅暨當日其他值勤員警，均與異議
      人素不相識，並無宿怨，亦無仇隙，應無設詞誣攀之理。
      其次，交通警察掣單舉發違反道路交通管理處罰條例所列
      之違規事實，本質上為行政處分，係公務員基於職務上之
      權力，依法就特定之具體事件所為之具公法上效果之單方
      面行政行為，基於公務員為公法上行為具有公信力之原則
      ，該行政行為當可被推定為真正，其據以依法處分之事實
      認定亦為正確無誤。再者，系爭舉發通知單上所載與異議
      人共同競駛而危險駕駛之車號7C—7911、BU—76 80 號汽
      車駕駛人，均已因該違規行為而到案繳納罰緩之事實，亦
      有桃園縣警察局大溪分局94年1 月3 日溪警分交字第0932
      006908號函及所附之臺灣板橋地方法院交通事件裁定書、
      違規查詢報表在卷可稽。因此，自難僅憑警方蒐證畫面之
      不足，即謂異議人並無與2 輛以上汽車共同在道路上競駛
      而危險駕駛之情形。
（三）另異議人雖辯稱「伊是在台北當汽車業務員，當日是到桃
      園與客戶談生意，談完後沿台3 線往台北縣土城方向行駛
      ，於返回台北途中，正好經過警方取締攔截之地點即為警
      方攔下開單，實則異議人並未與他車競駛或有任何危險駕
      駛之行為，亦不認識舉發通知單上所載之他車駕駛人，亦
      不知遭攔停前之行車方向。」云云，然於公路上進行飆車
      競駛行為之人，並不以彼此熟識為必要，偶然間參與他人
      競飆行為，亦所在多有，故尚難僅因異議人與舉發通知單
      上所載他車車號之駕駛人不認識，即推得異議人未參與飆
      車之結論。其次，異議人既已自承平時係穿較正式之襯衫
      與客戶談汽車買賣生意（見94年1 月13日訊問筆錄），則
      何以遭舉發當日卻一改常態，僅穿簡便之T 恤短上衣、休
      閒長褲，即出門談生意，且談汽車買賣生意竟談至深夜凌
      晨，其所為顯然與常情有違。再者，異議人當時既係談完
      生意後，沿台3 線往台北縣土城方向行駛（見異議人之聲
      明異議狀一所載），於返回台北途中，則其行車方向理應
      往台3 線31Ｋ方向（即往台北縣三峽鎮方向）才是，則其
      為何行至舉發地點附近迴轉，跟隨其他飆車競駛之車輛往
      台3 線33Ｋ方向（即往桃園縣大溪鎮方向）行駛，顯然異
      議人之駕駛行為與其所持之辯詞相矛盾。依此，足見異議
      人所持上開辯詞，無非為事後卸責之詞，均不足採信。
（四）至於系爭舉發通知單上所載共同競駛而危險駕駛之車號中
      ，雖有部分車號（如KE-2750 、2C-1897 、V9-5970 、6T
      —3398）之駕駛人最後係因違規改裝車體、未帶駕照等事
      由遭舉發（詳參前舉大溪分局函）、部分車號最後之舉發
      情形不明（如2D—3883），而非均以共同競駛而危險競駛
      之相同理由舉發，惟此乃係因當日執勤員警眾多，開舉發
      單之員警不同所導致，此據證人劉弘毅陳述明確（見94年
      1 月13日訊問筆錄），且該舉發通知單上之7C—7911、BU
      —7680號駕駛人，確實已因共同競駛而危險競駛之行為遭
      裁罰，並已到案繳納罰緩之事實，亦經認定在前。因此，
      自難僅因系爭舉發通知單上所載部分車號駕駛人之舉發結
      果與異議人不一及車號2D—3883號汽車之駕駛人高德成到
      庭證稱「未曾因92年7 月20日之違規行為遭舉發」（見93
      年11月18日訊問筆錄），即謂本件舉發與事實不符。
（五）揆諸上開說明，本件異議人與2 輛以上汽車共同在道路上
      競駛而危險駕駛之行為，已堪認定，異議人空言辯稱「舉
      發機關並未提出測速紀錄或任何具體事證證明異議人有共
      同競駛或危險駕駛之行為，本件舉發及裁決均不合法」。
      」云云，顯然無據，自不足採。
四、綜上所述，原處分機關所為之本件裁決，核與前引道路交通
    管理處罰條例第43條第3 項、第67條第2 項之規定相符，異
    議人以前揭情詞，對於上開裁決提起異議，並無理由，應予
    駁回。
五、據上論斷，依道路交通案件處理辦法第19條，裁定如主文。
中　　華　　民　　國　　94　　年　　1 　　月　　17　　日
                  臺灣宜蘭地方法院交通法庭
                      法  官  劉  家  祥
以上正本證明與原本無異。
如不服本裁定，應於裁定送達後五日內，向本院提出抗告狀（應
附繕本）。
                      書記官  邱  淑  秋
中　　華　　民　　國　　94　　年　　1 　　月　　18　　日
